【裁判字號】    91,上,657
【裁判日期】    920506
【裁判案由】    給付貨款
【裁判全文】
臺灣高等法院民事判決                              九十一年度上字第六五七號
    上  訴  人  祥紅興業有限公司
    法定代理人  邱祥
    被上  訴人  挺新貿易股份有限公司
    法定代理人  李金龍
    訴訟代理人  陳佳琳
右當事人間請求給付貨款事件，上訴人對於中華民國九十一年七月十八日臺灣臺北地
方法院九十一年度訴字第一七六四號第一審判決提起上訴，本院判決如左：
    主    文
上訴駁回。
第二審訴訟費用由上訴人負擔。
    事    實
甲、上訴人方面：
一、聲明：
  (一)原判決廢棄。
  (二)被上訴人在第一審之訴及假執行之聲請均駁回。
二、陳述：除引用原判決記載外，補稱略以：
  (一)兩造間有關紗（下稱系爭貨物）之買賣，伊公司開具金額超過新台幣（下同）五
    十萬元之採購單應經董事邱祥簽署核准，且被上訴人均要求伊公司先開支票預
    付。本件民國八十九年三月八日傳真稿所示訂購單（下稱系爭傳真訂購單）之買
    賣金額高達一百五十七萬餘元，未經伊公司董事邱祥之核准簽名，是該傳真訂
    購單應非真正。而被上訴人提出之倉儲出庫單僅係被上訴人片面製作之文書，無
    法證明其有交付系爭貨品予伊指定之受貨人，伊亦否認該文書之真正。再按被上
    訴人所製作之八十九年四月至六月份之請款對帳單明細表內，並無伊公司積欠三
    月份貨款之紀錄，足證伊對被上訴人無積欠系爭貨款之事實存在。
  (二)伊確有以被上訴人出具之系爭貨物發票，申報營業稅進項稅額。
  (三)伊公司已於八十九年十一月間解散，董事邱祥為唯一清算人，唯未向法院陳報
    。
三、證據：援用第一審所提證據為證。
乙、被上訴人方面：
一、聲明：駁回上訴。
二、陳述：除引用原判決記載外，補稱略以：
  (一)系爭傳真訂購單所示內容，包含上訴人公司之名稱及傳真號碼、購紗日期、紗商
    簡稱即被上訴人，紗種規格說明為「泰光S/P20'S」、數量為一百五十件，每件
    單價為一萬元，並載明送貨地點及日期等部分，其備註欄之採購人員，有當時上
    訴人公司生產管理人員孫慧娟之印章及經理徐培強之簽名。伊依約備料並以倉儲
    出庫單為據，交付系爭貨物予上訴人所指定之受貨人凱揚針織廠有限公司（下稱
    凱揚公司），亦據該公司負責人周建輝到庭作證屬實，足認系爭傳真訂購單及倉
    儲出庫單均屬真實。再由伊八十九年間申報營業稅之統一發明細表，及上訴人八
    十九年五月間申報進項稅額之報繳明細中，亦能證實兩造間確存在系爭貨物之交
    易，是系爭買賣契約不但成立生效，伊且已盡交付標的物之義務。至於上訴人公
    司對金額較高之訂購單需經董事長核准，係屬該公司內部作業要求，與系爭買賣
    無涉。而伊一向係以「月結」方式向上訴人請款，是亦無上訴人所稱伊有要求先
    開支票預付之情事存在。
  (二)依國內布商交易慣例，多有於交貨月底起算六十天後始開發票請款，而伊為方便
    會計作帳，並無將未結款項列入次月份的對帳明細表內之習慣。是伊製作之八十
    九年四月至六月份之請款對帳單明細表內，本無同年三月份之欠款紀錄，亦不生
    因上訴人八十九年三月份系爭貨款未結，而拒絕接受上訴人同年四、五月間訂購
    貨品之情事。
三、證據：除援用第一審所提證據外，補提八十九年一月十七日及二十一日、五月十
    二日訂貨單、八十九年一、二及六月統一發票、八十九年三月份對上訴人之請款
    對帳明細表、凱揚公司名片及公司基本資料、被上訴人三、四月份報稅明細及該
    筆銷項稅額三聯式發票、上訴人公司變更登記事項卡為證，並聲請訊問證人周建
    輝。
丙、本院依職權向臺灣臺北地方法院查明上訴人公司有無陳報清算人，及依被上訴人
    聲請向臺北市稅捐稽徵處松山分處函調上訴人公司八十九年二月至十月所申報營
    業稅進項稅額明細資料。
    理    由
一、按解散之公司除因合併、分割或破產而解散外，應行清算；及解散之公司，於清
    算範圍內，視為尚未解散，公司法第二十四、二十五條分別定有明文。又依同法
    第八條第二項規定，公司之清算人，在執行職務範圍內，亦為公司負責人。本件
    上訴人公司已於八十九年十一月十六日解散，有公司變更登記事項卡足稽，而董
    事邱祥自承為該公司解散後之清算人，應由其為上訴人法定代理人，進行本件
    訴訟行為。
二、被上訴人起訴主張：上訴人於八十九年三月八日向伊訂購系爭貨物，伊已依約分
    別運送交由其指定之人受領，詎其竟未依約給付貨款共計一百五十七萬五千元等
    情，本於買賣契約關係，求為命上訴人如數給付及自支付命令送達翌日即九十一
    年三月二日起至清償日止，加計法定遲延利息之判決。上訴人則以：伊未向被上
    訴人訂購系爭貨物，系爭傳真訂購單未經伊公司董事長認簽，倉儲出庫單僅係被
    上訴人製作之私文書，無法證明被上訴人已交付系爭貨物予伊指定之受貨人，伊
    無給付貨款之義務等語，資為抗辯。
三、查依被上訴人於原審提出系爭傳真訂購單以觀：該傳真稿左上方所記載發送傳真
    之電話號碼000000000，即為上訴人公司傳真電話，其下方採購人員並
    有上訴人公司人員孫慧娟、徐培強之簽章，此為上訴人所不爭執，並與被上訴人
    提出上訴人不否認為真正之兩造間他次買賣傳真訂購單（本院卷三五頁以下）上
    記載悉相一致。而被上訴人已依系爭傳真訂購單上記載訂購紗種規格為「泰光
    S/P20, S」、數量「一百五十件」、單價「每件一萬元」、送貨日期「八十九年
    三月九日」及送貨地點「八件冠霖、一百四十二條凱揚」，進行交貨，亦有被上
    訴人提出倉儲出庫單為憑（原審卷四一頁以下）；且「從原審卷四二頁起到四七
    頁都是我們簽收單子沒有錯，‧‧‧這些應當是因為祥紅是貿易商，是做布的，
    挺新賣紗給祥紅，我們是做代織的，也就是祥紅有向挺新買紗後送到我們這裡，
    由我們簽收代織完成。由這些資料可以看出來是我們簽收、代織的沒有錯。如果
    是挺新賣給祥紅的話，通常我們在受到挺新的東西之後會傳真給祥紅。」「單子
    上有註明祥紅的名稱應當就是祥紅向挺新買紗交給我們代織的，這些我們織好之
    後就依據祥紅的指示交給染織廠，染織廠也是依據祥紅的指示代工的。我們現在
    已經沒有替祥紅代工了，我們也都已經和祥紅結清了。」等語，據凱揚針織廠有
    限公司負責人周建輝於九十一年十二月二日本院受命法官調查時到院結證，嗣並
    提出其查對上開倉儲出庫單與其公司資料相同之文書（本院卷八四頁以下）在卷
    可據，堪信該倉儲出庫單記載內容為真實，上訴人以此為被上訴人製作之文書，
    無從證明本件買賣關係等語抗辯，尚非可取。足認兩造間系爭貨物之買賣關係業
    已成立，被上訴人並確依約給付完成。上訴人辯稱：系爭傳真訂購單金額已逾五
    十萬元，未依伊公司內部規定經董事邱祥簽章核准，應非真正云云，已為被上
    訴人所否認，且此一對公司人員授權範圍限制之內部規定，本不得以之對抗善意
    第三人（民法第一百零七條參照），其復不能舉證證明被上訴人自始知悉其公司
    此一內規，自不得據以對被上訴人主張該買賣關係不成立；況其嗣已執被上訴人
    出具系爭貨物之統一發票，向國稅單位申報營業稅進項稅額，亦為其所自認，且
    有財政部臺北市國稅局松山分局九十二年三月二十七日財北國稅松山營業字第０
    九二０００九一九０號書函附上訴人公司八十九年二至十月營業稅進項明細申報
    資料足參。是上訴人否認向被上訴人購買系爭貨物及收受該貨物云云，自非可採
    ，被上訴人主張已依兩造間系爭貨物買賣契約給付，為可採信。
四、從而，被上訴人依買賣之法律關係，請求被上訴人給付價金一百五十七萬五千元
    及自支付命令送達翌日即九十一年三月二日起至清償日止，加計法定遲延利息，
    為有理由，應予准許。是則原審判命上訴人如數給付，並依兩造聲請分別為供擔
    保准、免假執行之宣告，於法並無違誤。上訴意旨指摘原判決不當，聲明廢棄改
    判，為無理由，應予駁回。
五、據上論結，本件上訴為無理由。依民事訴訟法第四百四十九條第一項、第七十八
    條，判決如主文。
中      華      民      國    九十二    年      五      月      六      日
                                民事第五庭
                                    審判長法  官  黃  熙  嫣
                                          法  官  黃  雅  惠
                                          法  官  陳  介  源
右正本係照原本作成。
如不服本判決，應於收受送達後二十日內向本院提出上訴書狀，其未表明上訴理由者
，應於提出上訴後二十日內向本院補提理由書狀（均須按他造當事人之人數附繕本）
上訴時應提出委任律師或具有律師資格之人之委任狀；委任有律師資格者，另應附具
律師資格證書及釋明委任人與受任人有民事訴訟法第四百六十六條之一第一項但書或
第二項（詳附註）所定關係之釋明文書影本。
中      華      民      國    九十二    年      五      月      八      日
                                          書記官  紀  昭  秀
附註：
民事訴訟法第四百六十六條之一（第一項、第二項）：
對於第二審判決上訴，上訴人應委任律師為訴訟代理人。但上訴人或其他法定代理人
具有律師資格者，不在此限。
上訴人之配偶、三親等內之血親、二親等內之姻親，或上訴人為法人、中央或地方機
關時，其所屬專任人員具有律師資格並經法院認為適當者，亦得為第三審訴訟代理人
。


司法院資訊處製作；財團法人民間司法改革基金會備份。
